【裁判字號】    98,上易,3043
【裁判日期】    981231
【裁判案由】    毒品危害防制條例
【裁判全文】
臺灣高等法院刑事判決                98年度上易字第3043號
上  訴  人
即  被  告  甲○○
上列上訴人因違反毒品危害防制條例案件，不服臺灣桃園地方法
院98年度易緝字第77號，中華民國98年11月4日第一審判決（起
訴案號：臺灣桃園地方法院檢察署97年度毒偵字第5083號），提
起上訴，本院判決如下：
    主  文
上訴駁回。
    理  由
一、依刑事訴訟法第350條、第361條、第362條、第367條規定，
    不服地方法院之第一審判決而上訴者，須提出上訴書狀，並
    應敘述具體理由，為上訴必備之程式；其所提出之書狀未敘
    述上訴理由，或僅曾以言詞陳述上訴理由者，均應於上訴期
    間屆滿後20日內補提理由書於第一審法院。第一審法院經形
    式審查，認逾期未補提上訴理由者，應定期間先命補正；逾
    期未補正者，為上訴不合法律上之程式，應以裁定駁回。倘
    已提出上訴理由，但所提非屬具體理由者，則由第二審法院
    以上訴不合法律上之程式，判決駁回。而所謂具體理由，必
    係依據卷內既有訴訟資料或提出新事證，指摘或表明第一審
    判決有何採證認事、用法或量刑等足以影響判決本旨之不當
    或違法，而構成應予撤銷之具體事由，始克當之（例如：依
    憑證據法則具體指出所採證據何以不具證據能力，或依憑卷
    證資料，明確指出所為證據證明力之判斷如何違背經驗、論
    理法則）；倘僅泛言原判決認定事實錯誤、違背法令、量刑
    失之過重或輕縱，而未依上揭意旨指出具體事由，或形式上
    雖已指出具體事由，然該事由縱使屬實，亦不足以認為原判
    決有何不當或違法者（例如：對不具有調查必要性之證據，
    法院未依聲請調查亦未說明理由，或援用證據不當，但除去
    該證據仍應為同一事實之認定），皆難謂係具體理由，俾與
    第二審上訴制度旨在請求第二審法院撤銷、變更第一審不當
    或違法之判決，以實現個案救濟之立法目的相契合，並節制
    濫行上訴（最高法院97年度台上字第892號判決意旨參照）
    。又依刑事訴訟法第367條之文義及立法意旨，僅於「上訴
    書狀未敘述上訴理由」之情形，為保障上訴人之權益，始有
    補正之問題。至有無敘述理由，第一審法院僅作形式上之審
    查，如上訴書狀形式上已敘述不服原判決之意旨者，即與未
    敘述上訴理由之情形有別，無庸再命補正；至於其理由是否
    具體，則屬第二審法院審查之範圍，亦不在命補正之列。亦
    即上訴書狀已記載理由，並有具體之敘述時，其上訴既屬合
    法，第二審法院固應就其理由之是否可取，為實體之審理及
    判斷；如認其上訴書狀雖記載理由，但並未具體敘述時，則
    無須再命補正，可逕認其上訴不合法，以判決駁回之（最高
    法院97年度台上字第3889號判決意旨參照）。
二、本件上訴人即被告不服原審判決，提起上訴，其於98年11月
    20日提出上訴理由狀稱：其於原審審理中就被訴事實已為有
    罪之陳述，原審仍判徒刑8月，稍嫌過重；及於98年12月9日
    提出上訴理由狀稱：施用毒品對社會所產生之潛在危害輕微
    ，不若製造或販賣毒品嚴重損及公益，施毒之戒除除需個人
    毅力及耐力，尚需杜絕毒品根源，為防制毒品危害以維護國
    民健康，應對販賣行為規範，而非對戕害己身之施毒者科以
    重刑，始無乖於比例原則，對施毒者科刑目的無非在嚇阻毒
    品之施用，然處以重刑，就行為對法益危害程度未盡顧及，
    未符比例原則，防制成效難期，亦悖於公平正義；其經營檳
    榔攤，肩扛全家生計，94年施毒後即未施用，因壓力大，為
    減壓力，在朋友蠱惑及意志不堅情況下施用毒品為警查獲而
    觸法，其確實有心戒毒為家庭努力，故94年後不曾施用，此
    次觸法，於偵審中均坦承，顯有悛悔之意，情有可宥，犯後
    態度良好，從犯罪動機、智識程度，所生危害及犯後態度視
    之，應從輕量刑，以啟自新；原審仍量處徒刑8月，猶嫌過
    重，顯未就各有利事項通盤考量，處刑不妥，請求為合理之
    判決；其對施毒行為懊悔不已，又身陷囹圄，經此教訓後絕
    不再犯，為顧家庭不再碰觸毒品，殘害己身，請求審酌上情
    ，撤銷原判決更為判決，使其有易科罰金機會云云。
三、經查：原判決依被告於警詢、偵查及原審審理時坦認屬實，
    及其於97年8月29日為警採集之尿液送驗結果呈甲基安非他
    命陽性反應，有臺灣檢驗科技股份有限公司濫用藥物檢驗報
    告1份附卷足憑（見偵卷第36頁），且有扣案含有甲基安非
    他命及愷他命成分（3包淨重0.4511公克、取樣0.0263公克
    ，驗餘淨重0.4248公克）顆粒3包，有憲兵司令部刑事鑑識
    中心97年11月24日憲直刑鑑字第0970001804號鑑定書1份可
    資佐證（見偵卷第39頁），復有扣案之玻璃球1個、削尖吸
    管1支為證，足徵被告自白與事實相符，認定被告確有施用
    第二級毒品之犯行，並審酌被告為累犯，及其曾經觀察勒戒
    、強制戒治程序後，已有數次施用毒品經判處徒刑之前科，
    猶不能戒絕，無視於施用毒品除戕害自身健康外，併對社會
    秩序亦生不良影響，惟因施用毒品本身係屬自戕行為，對於
    社會所產生之潛在危害性尚屬輕微，且被告犯罪後業經坦承
    犯行，雖曾沈浸在毒品之深淵中，念茲冀其能回歸社會淨土
    ，刑期屆至後走向正途等一切情狀暨其犯後態度、品行、知
    識程度等一切情狀，量處有期徒刑8月等情，均已詳敘其所
    憑證據、認定理由及量刑依據。從形式上觀察，原判決並無
    認定事實錯誤、量刑瑕疵或違背法令之情形。被告上訴理由
    請求審酌於偵審中均坦承，顯有悛悔之意，犯後態度良好，
    從犯罪動機、智識程度，所生危害及犯後態度視之，應從輕
    量刑，以啟自新，原審量刑猶嫌過重，顯未就各有利事項通
    盤考量，處刑不妥，請求撤銷原判決，更為使其有易科罰金
    機會之合理判決等語，惟按刑之量定係實體法上賦予法院職
    權裁量之事項，倘無逾越法律規定之範圍，或濫用裁量權限
    之情形，即不得任意指摘為違法（最高法院96年度台上字第
    3855 號判決意旨參照），原判決已詳細記載其審酌科刑之
    一切情狀之理由，核無量刑刑度之違法或不當情形，被告上
    開上訴理由，尚不足以影響判決量刑刑度之本旨，亦不足以
    認為原審判決有何不當或違法，核非上開法條規定之上訴應
    敘述之具體理由。被告復顯未依據卷內既有訴訟資料或提出
    新事證，指摘或表明第一審判決有何採證認事、用法或量刑
    等足以影響判決本旨之不當或違法，並不足以影響原審判決
    結果，而構成應予撤銷之具體事由，即與未敘述具體理由無
    異。揆諸上開說明，本件上訴未敘述具體理由，本院亦無需
    再命補正，其上訴不合法，應予駁回，並不經言詞辯論為之
    。
據上論斷，應依刑事訴訟法第367條前段、第372條，判決如主文
。
中    華    民    國    98    年    12    月    31    日
            刑事第十五庭  審判長法  官  吳昭瑩
                                法  官  吳炳桂
                                法  官  賴邦元
以上正本證明與原本無異。
不得上訴。
                                書記官  鄭信昱
中    華    民    國    98    年    12    月    31    日


司法院資訊處製作；財團法人民間司法改革基金會備份。
